【裁判字號】    98,審抗,285
【裁判日期】    981222
【裁判案由】    拍賣抵押物
【裁判全文】
臺灣臺北地方法院民事裁定             98年度審抗字第285號
抗  告  人  甲○○
相  對  人  臺灣土地銀行股份有限公司
法定代理人  乙○○
上列當事人間聲請拍賣抵押物事件，抗告人對於民國98年8月19
日本院98年度審司拍字第348號裁定提起抗告，本院裁定如下：
    主  文
原裁定廢棄。
相對人於原審之聲請駁回。
聲請程序費用新台幣貳仟元及抗告程序費用新台幣壹仟元由相對
人負擔。
    理  由
一、按抵押權人於債權已屆清償期而未受清償者，得聲請法院拍
    賣抵押物，就其賣得價金而受清償，民法第八百七十三條第
    一項定有明文；此於民法物權編修正前設定之最高限額抵押
    權亦準用之（民法物權編施行法第十七條、民法第八百八十
    一條之十七規定參照）。而聲請拍賣抵押物係屬非訟事件，
    如法院就形式上審查，抵押權已依法登記，其登記之清償期
    並已屆至而未受清償，固應為許可拍賣抵押物之裁定；惟抵
    押權倘係以不確定事實之發生為債務之清償期者，如債務人
    或抵押人否認清償期已屆至，而從抵押權人提出之文件為形
    式上之審查，又不能明瞭清償期已否屆至，法院自無從准許
    拍賣抵押物，應由抵押權人提起訴訟，以求解決（最高法院
    89年度台抗字第212號裁定參照）。
二、相對人於原審聲請意旨略以：抗告人以其所有如原裁定附表
    所示之不動產，為擔保其現在及將來對相對人所負借款、利
    息、違約金、各項費用及損害賠償等債務之清償，設定新台
    幣（下同）3,480,000元之最高限額抵押權，存續期間自民
    國94年4月22日起至144年4月21日止，債務清償日期、利息
    、違約金依照各個契約約定，並於94年5月11日辦妥設定登
    記。嗣抗告人於94年5月18日向相對人借款2,900,000元，約
    定自撥款日起，依年金法按月平均攤還本息。詎抗告人自97
    年7月18日起未依約按期清償，尚欠本金2,553,517元及利息
    、違約金。為此，聲請拍賣抵押物以資受償等語，並提出住
    宅貸款契約、增補條款契約書、他項權利證明書、抵押權設
    定契約書、其他約定事項、土地登記謄本、建物登記謄本、
    放款客戶歷史交易明細查詢為證。原裁定則依相對人之聲請
    准許之。
三、本件抗告人抗告意旨略以：抗告人已於98年6月6日與相對人
    協商分期償還確定，且抗告人迄今皆正常繳款，並無遲延情
    事，原裁定據以准許，尚有未合，為此提起抗告，求為廢棄
    原裁定等語。
四、經查，兩造原約定借款至114年5月18日到期，然因抗告人自
    97年7月18日起即逾期繳款，是依兩造間住宅貸款契約第九
    條第一款「任何一宗債務不依約約清償本金時」之約定，
    本件最高限額抵押權所擔保之債權，本實已視為到期。但查
    ，抗告人就其所陳已於98年6月6日與相對人達成分期還款協
    商，並如期繳納每期款項一節，業據提出協議償還切結書為
    證，此復為相對人所肯認者（見98年10月14日補正狀所載）
    ；而觀諸兩造於協議償還切結書約定得由抗告人自98年7 月
    起於每月10日按期給付20,000元，至全部債務清償為止，且
    該切結書為原住宅貸款契約之增補契約，除上開分期償還約
    定外，原有約定條款仍繼續有效等詞句，堪認兩造已然在借
    款債權清償期於97年7月間屆滿後，由相對人與債務人即抗
    告人另訂緩期清償契約無訛；亦即，兩造已事後變更前所為
    清償期之約定。再者，相對人自承抗告人迄今仍有依上開協
    議償還切結書約定繳款中甚詳，另有客戶往來明細查詢可稽
    ，準此，本件最高限額抵押權擔保之債權，其清償期因此已
    由兩造合意變更延展而尚未屆至。揆諸首揭說明，茲既抗告
    人否認清償期已屆至，而從抵押權人即相對人提出之文件為
    形式上之審查，又不能明瞭清償期已否屆至，本院自無從准
    許拍賣抵押物。從而，原審遽為准許相對人所為拍賣抵押物
    聲請之裁定，應屬違誤，抗告意旨指摘原裁定不當，求予廢
    棄，為有理由，應由本院予以廢棄，並駁回相對人原審所為
    聲請如主文第二項所示。
五、據上論結，本件抗告為有理由，依非訟事件法第五十五條第
    一項及第二項、第四十六條、第二十一條第二項、第二十四
    條第一項，民事訴訟法第四百九十五條之一第一項、第四百
    五十條、第七十八條，裁定如主文。
中    華    民    國    98    年    12    月    22    日
                  民事第六庭  審判長法  官  朱漢寶
                                    法  官  劉又菁
                                    法  官  賴錦華
以上正本係照原本作成。
如對本裁定不服，得於十日內以違背法令為理由，委任律師為訴
訟代理人，向本院提出再抗告，而後始可再抗告於臺灣高等法院
；對於費用之裁定，不得獨立聲明不服。
中    華    民    國    98    年    12    月    22    日
                                    書記官  張馨文

司法院資訊處製作；財團法人民間司法改革基金會備份。
